臺灣屏東地方法院民事判決　　　　　　　 96年度訴字第436號
原　　　告　丙○○
　　　　　　乙○○○
上列2人共同
訴訟代理人　邱明政 律師
被　　　告　甲○○　　住高雄縣.
　　　　　　　　　　　住高雄縣.
　　　　　　　　　　　身分證統.
　　　　　　鳳泰交通股份有限公司
　　　　　　　　　　　設高雄縣.
　　　　　　　　　　　　樓
法定代理人　丁○○　　住同上
訴訟代理人　邱振源　　住高雄來.
上列當事人間，請求侵權行為損害賠償事件，本院於民國96年12
月10日言詞辯論終結，判決如下：
    主  文
被告應連帶給付原告丙○○新臺幣貳佰萬零壹仟參佰肆拾壹元，
原告乙○○○新臺幣參拾壹萬肆仟參佰貳拾柒元及均自民國九十
六年三月二十八日起至清償日止，按週年利率百分之五計算之利
息。
原告其餘之訴及假執行之聲請均駁回。
訴訟費用由被告連帶負擔五分之四；餘由原告負擔。
本判決第1 項於原告丙○○以新臺幣陸拾陸萬柒佰貳佰元、原告
乙○○○以新臺幣壹拾壹萬參仟捌佰元供擔保後，得假執行。
    事實及理由
一、按訴狀送達後，原告不得將訴變更或追加他訴，但擴張或減
    縮應受判決事項之聲明者，不在此限，民事訴訟法第255 條
    第1 項第3 款定有明文。本件原告原起訴聲明請求被告連帶
    給付原告丙○○3,274,691 元、原告乙○○○811,313 元，
    及均自起訴狀繕本送達即96年4 月5 日起至清償日止，按年
    息百分之5 計算之利息，嗣於訴訟進行中，原告丙○○部分
    減縮為2,582,484 元、原告乙○○○部分擴張為814,327 元
    ，及自96年4 月5 日起按週年利率百分之5 計算之利息，經
    核與前揭規定相符，應予准許，合先敘明。
二、原告起訴主張：被告甲○○受僱於被告鳳泰交通股份有限公
    司（下稱鳳泰公司）擔任營業貨運曳引車司機，於民國95年
    3 月13日清晨5 時55分許，因執行業務而駕駛鳳泰公司所有
    之車號JD -620 號營業貨運曳引車，由西往東沿高屏大橋南
    下連繫九如、萬丹方向之下橋引道時，竟疏未注意，在該限
    速60公里之路段，以時速100 公里以上之車速跨越車道行駛
    ，適同向前方有原告丙○○駕駛車號XYD-398 號重型機車搭
    載原告乙○○○，被告甲○○煞車不及與上開機車發生擦撞
    （下稱系爭事故），造成機車倒地滑行起火，原告丙○○受
    有臉、背、雙上肢等部分二、三度燒灼傷，並致右耳聽力喪
    失、燒傷疤痕失去排汗功能之重傷害；原告乙○○○則受有
    吸入性灼傷、右膝擦傷之傷害。被告甲○○經臺灣高等法院
    高雄分院判決處有期徒刑壹年，減為有期徒刑陸月確定。被
    告鳳泰公司為被告甲○○之雇用人，而被告甲○○駕駛有上
    開過失行為，致原告受有上開傷害，被告渠等自應負連帶損
    害賠償之責。原告因系爭事故受有如下損害：(一)原告丙○○
    部分：(1)醫療費用97,118元；(2)增加生活上需要：醫療用品
    費295,568 元、交通費22萬4995元；(3)看護費用：以一日
    1200元，共2 年計，合計87萬6 千元；(4)喪失勞動能力：原
    告原種植鳳梨為業，請求2 年工作損失共計60萬元；(5)機車
    損壞106,143 元；(6)非財產上損害賠償：原告因此事故受重
    傷害，目前仍持續就醫治療，身體及精神上所受痛苦難以形
    容，爰請求慰撫金150 萬元。合計369 萬9824元，扣除已領
    取保險金1,117, 340元後，被告尚應連帶給付原告丙○○
    2,582,484 元。(二)原告乙○○○部分：(1)醫療費用14,327元
    ；(2)工作損失：請求一年損失30萬元；(3)慰撫金50萬元，合
    計814,327 元。爰依侵權行為之法律關係，求為命(一)被告應
    連帶給付原告丙○○新台幣258 萬2484元、原告乙○○○新
    台幣81萬4327元，及均自96年4 月5 日起至清償日止，按年
    息百分之5 計算之利息；(二)願供擔保請准宣告假執行。
三、被告固不否認發生系爭事故，惟以原告等騎乘機車忽然切入
    快車道，被告甲○○見狀已煞車不及才與原告發生擦撞，原
    告亦應負過失責任等語抗辯。另就(一)原告丙○○部分：(1)醫
    療費用部分無意見；(2)醫療用品費用收據未記載細目，無法
    分辨購買何種藥品；交通費部分：一日竟需往返醫院4 趟，
    顯然過高。(3)看護費用：應以一日1 千元計，只需半年即可
    ；(4)損失勞動能力部分原告未提出計算方式，且無證據證明
    ；(5)車損部分：新車一台才7 萬多元，且應予以折舊，原告
    請求106,143 元顯然過高；(6)非財產上損害部分：原告請求
    金額過高。(二)原告乙○○○部分：(1)醫療費用部分無意見；
    (2)工作損失部分：如原告同在鳳梨園工作，應併入原告丙○○之請求。(3)慰撫金請求金額過高。並聲明：原告之訴駁回
    。
四、兩造不爭執事項：
    被告甲○○受僱於被告鳳泰公司擔任營業貨運曳引車司機，
    於民國95年3 月13日清晨5 時55分許，因執行業務而駕駛鳳
    泰公司所有之車號JD -620 號營業貨運曳引車，由西往東沿
    高屏大橋南下連繫九如、萬丹方向之下橋引道時，與原告丙○○駕駛搭載原告乙○○○之車號XYD-398 號重型機車發生
    擦撞，造成機車倒地滑行起火，原告丙○○受有臉、背、雙
    上肢等部分二、三度燒灼傷，並致右耳聽力喪失、燒傷疤痕
    失去排汗功能之重傷害；原告乙○○○則受有吸入性灼傷、
    右膝擦傷之傷害。被告甲○○經臺灣高等法院高雄分院判決
    處有期徒刑壹年，減為有期徒刑陸月確定之事實，業據原告
    提出長庚紀念醫院（下稱長庚醫院）、財團法人天主教聖功
    醫院（下稱聖功醫院）診斷證明書、台灣高等法院高雄分院
    96 年 度交上易字第96號刑事判決為證，且為兩造所不爭執
    ，自堪信為真實。
五、本件爭點：
    被告甲○○是否應負損害賠償責任? 被告鳳泰公司是否應連
    帶負損害賠償之責？若是，損害賠償金額為何？茲審酌如下
    ：
(一)、按因故意或過失，不法侵害他人之權利者，負損害賠償責任
    ；汽車、機車或其他非依軌道行駛之動力車輛，在使用中加
    損害於他人者，駕駛人應賠償因此所生之損害；不法侵害他
    人之身體或健康者，對於被害人因此喪失或減少勞動能力或
    增加生活上之需要時，應負損害賠償責任；不法侵害他人之
    身體、健康、名譽、自由、信用、隱私、貞操，或不法侵害
    其他人格法益而情節重大者，被害人雖非財產上之損害，亦
    得請求賠償相當之金額，民法第184條第1項前段、第191條
    之2前段、第193條第1項及第195條第1項前段分別定有明文
    。次按「行車速度，依速限標誌或標線之規定」；「汽車在
    同一車道行駛時，除擬超越前車外，後車與前車之間應保持
    隨時可以煞停之距離；汽機車行駛時，駕駛人應注意車前狀
    況及兩車併行之間隔，並隨時採取必要之安全措施」；「除
    準備停車或臨時停車外，不得駛出路面邊線或跨越兩條車道
    行駛」。道路交通安全規則第93條第1 項、第94條第1 項、
    第3 項、第98條第5 款亦有明文規定。本件被告甲○○於限
    速60公里之路段，以時速100 公里以上之車速跨越車道行駛
    ，業經刑事判決予以調查認定，其未注意車前狀況及與前車
    之間保持隨時可以煞停之距離，隨時採取必要之安全措施，
    又依當時情狀並無不能注意之情事，竟疏未注意，致與原告
    機車發生擦撞，則系爭事故之發生，被告甲○○有過失甚明
    。
(二)、被告雖抗辯雙方均有責任等語，惟「機器腳踏車行駛之車道
    ，在已劃分快慢車道之道路，雙向道路應在最外側快車道及
    慢車道行駛」，道路交通安全規則第99條第1 項第2 款訂有
    明文，系爭事故發生之路段設有2 線快車道、1 線機慢車道
    ，依前揭規定原告本得行駛外側快車道，復經臺灣省高屏澎
    區車輛行車事故鑑定委員會鑑定結果為：「甲○○駕駛大貨
    車嚴重超速跨線行駛，未注意車前狀況追撞前車，為肇事原
    因。丙○○駕駛重機車無肇事因素。」此有該會鑑定意見書
    在卷可稽（見本院檢察署95年度偵字第5216號偵查卷第15、
    16頁、本院96年度交易字第35號刑事卷第57頁），被告所辯
    顯無理由，其應負全部過失責任。原告等受有如前所述之傷
    害，則被告之過失行為與原告所受傷害結果間，自有相當因
    果關係。從而，被告甲○○依前揭規定，應對原告因而所受
    之損害，負損害賠償責任。
(三)、被告鳳泰公司是否應連帶負損害賠償之責，茲審酌如下：
    按受僱人因執行職務，不法侵害他人之權利者，由僱用人與
    行為人連帶負害賠償責任，民法第188 條第1 項前段，定有
    明文。被告鳳泰公司為被告甲○○的僱用人，且被告甲○○
    係駕駛鳳泰公司的車輛肇事，顯係執行職務，此為被告所不
    爭執，其自應負連帶損害賠償之責。從而原告根據侵權行為
    之法律關係訴請被告負連帶賠償責任，於法自屬有據
(四)、茲就原告請求被告連帶賠償之項目及金額，應否予以准許，
    分述如下：
１、原告丙○○部分：
(1)、醫療費用97,118元：
    原告主張其因系爭事故而支出醫療費用97,118元，已據提出
    長庚醫院、聖功醫院收費收據為證（本院卷第83頁至第151
    頁），被告對此亦無意見，此部分請求應予准許。
(2)、增加生活上需要之醫療用品費295,568 元、交通費22萬4995
    元：
    原告主張支出醫療用品費用295,568 元，業據其提出相關發
    票收據為證（本院卷第155 頁至第210 頁），被告雖以發票
    收據未載明購買項目為抗辯，惟原告丙○○因此事故臉、背
    及雙上肢，30％體表面積受有2 至3 度燒灼傷，需穿著壓力
    衣並使用傷口敷料、去疤用品等醫藥品為事實，本院審酌其
    所提出收據金額、時間及購買地點分散，且大多數均在高雄
    長庚醫院、聖功醫院內門市購買，顯係治療上之必要支出，
    被告未能舉證有何支出非為治療本次事故之傷害，徒以前詞
    置辯，尚不足採，是原告所請求為有理由，應予准許。另原
    告主張支出就醫交通費224,995 元，並提出車資證明單影本
    為證（本院卷第211 頁至第358 頁）。被告固抗辯何以一日
    需自家中往返醫院4 趟等語，惟原告丙○○自95年3 月13日
    入長庚醫院於灼傷加護病房治療，同年5 月1 日始轉回普通
    病房（見本件附民卷第10頁），而加護病房之探病時間固定
    且有限制，是確有一日自家中往返醫院4 趟之必要，況原告
    自95年5 月後即未出現一日4 趟之情形，可知上述交通費的
    支出情形是因原告丙○○於加護病房治療所需，被告所辯不
    足採。復以原告丙○○所受之傷勢，確有僱請他人前往醫療
    院所之必要，且觀諸原告所提出之交通費用收據，均為醫療
    院所與住家間往來之支出，是認原告請求為有理由，應予准
    許。
(3)、看護費87萬6 千元：原告主張以每日1200元計，共請求2 年
    合計876,000 元（計算式：1,200 x365 x2 ＝876,000） ；
    被告則以一日應以1 千元，僅需看護半年等語抗辯。經查，
    原告丙○○因上述外傷，目前臉部、右肩、右肘、右腕、右
    手指、左手仍疤痕攣縮，活動度嚴重缺損，日常生活需他人
    照顧，且其灼傷疤為永久性，需持續數年進行植皮、皮瓣重
    建手術改善，此有長庚醫院診斷證明書在卷及長庚醫院96年
    3 月26日長庚院高字第631155號函可稽（見附民卷第14頁、
    96 年 度交易字第35號刑事卷第31頁），復一般社會行情全
    日看護為每日2,000 元，則原告共請求2 年，每日1,200 元
    之看護費用尚屬有據，被告抗辯每日1,000 元計算，且僅需
    看護半年云云，未能舉證以實其說，自難為有利於其之判斷
    ，故其抗辯為無理由，原告請求看護費用876,000 元為有理
    由，應予准許。
(4)、喪失勞動能力60萬元：
    原告主張其因此傷害，2 年無法工作，請求2 年之工作損失
    60萬元，並提出經濟部水利署第七河川局租用屏東市○○段
    R276、R298、R300、R301及R302地號使用許可書為證，被告
    則抗辯不知該金額如何計算云云，經查，原告丙○○主張其
    現承租土地從事農作，固據提出上開河川地使用許可書，惟
    該許可書無從得知原告從事何種農作，本院無從衡量判斷其
    經濟價值為何，惟被告對於其從事農作，並無爭執，是本院
    爰以行政院主計處所公佈一般農家95年度每人所得予以估算
    ，按95年度農家每人所得為433,270 元，此有本院依職權查
    詢之行政院主計處95年度家庭收支調查報告在卷可稽（見本
    院卷第379 、380 頁），以原告丙○○所受之傷勢，確有2
    年無法工作，是以其工作損失應為866,540 元，其僅請求其
    中之60萬元，尚屬有據，應予准許。
(5)、車損106,143元：
    原告主張其車輛修復費用為106,143 元，固據提出估價單為
    證，被告則以費用太高等語置辯，經查，原告尚未將系爭車
    輛予以修復，是以其主張之修復費用，顯非已受有之損害，
    ，自不得以此為認定依據。再者系爭車輛為2001年7 月出廠
    ，此有該車輛車籍資料在卷可稽（見屏東縣警察局屏東分局
    刑案偵查卷第15頁），又其原價為10萬元，此為原告所是認
    ，事故發生時為2006年3 月，已是4 年多的車子，本院審酌
    重型機車的耐用年數為3 年，此有財政部高雄市國稅局固定
    資產耐用年數表在卷可稽（見本院卷第382 頁），依該局之
    計算折舊公式，系爭車輛現有價值應為25,000元，原告雖主
    張該車為紀念車款現已無從購買，惟此顯非填補損害所考量
    之事由，故原告請求車損25,000元部分，為有理由，逾此範
    圍之請求為無理由，應予駁回。
(6)、非財產上損害150萬元：
    原告主張其因本次傷害迄今尚未回復健康，行動不便長期需
    他人照料，至今仍無法工作，身心均受有極大痛苦，請求15
    0 萬元非財產上損害賠償等情，被告則以金額過高等語置辯
    ，經查，原告因本件不法侵害，受有前述傷害，無論在肉體
    或精神上受有相當之痛苦，原告請求被告賠償慰撫金，於法
    自無不合。本院審酌原告為國小畢業，月收入約15萬元，因
    本件車禍造成身體的不便，且需經常接受手術的治療，於治
    療後仍無法回復原有的狀況，身心承受極大之痛苦，被告甲○○職業為駕駛等情狀，認原告請求100 萬元為有理由，應
    予准許。
(7)、綜上所述，被告應賠償原告之金額共計3,118,681 元（計算
    式：97,118+295,568+224,995+876,000+600,000+25,000+1,
    000,000 =3,118,681）。按「保險人依本法規定給付之保險
    金，視為加害人或被保險人損害賠償金額之一部分：加害人
    或被保險人受賠償請求時，得扣除之。」、「第38條及49條
    所稱之機車，亦為公路法第2 條第8 款所定義之汽車」強制
    汽車責任保險法第32條、第5 條第2 項定有明文。本件原告
    業已請領強制汽車責任保險金1,117,340 元，被告雖抗辯原
    告已領取1,117,380 元，惟其中40元為匯款手續費，此為被
    告所不否認，按該匯款手續費非保險金，自不得列入原告已
    領取之金額中，被告抗辯顯屬無據，是原告領取之之保險金
    為1,117,340 元，依前述法律規定，其所請求金額，自應扣
    除此保險金額。是以，原告得請求之數額為2,001,341 元（
    3,118,681-1,117,340=2,001,341） ，逾此部分之請求無理
    由，應予駁回。
２、原告乙○○○部分：
(1)、醫療費用14,327元：原告主張其因系爭事故而支出醫療費用
    14,327元，已據提出長庚醫院、聖功醫院收費收據為證（本
    院卷第359 頁至第371 頁），被告對此亦無意見，此部分請
    求應予准許。
(2)、工作損失30萬元：
    原告主張其因此傷害，1 年無法工作，請求1 年之工作損失
    60 萬 元，並提出經濟部水利署第七河川局租用屏東市○○
    段R276、R298、R300、R301及R302地號使用許可書為證，被
    告則其與原告丙○○共同工作，此損失已由丙○○請求，不
    得再為請求云云，經查，原告乙○○○主張其與丙○○共同
    工作，惟其既是共同工作，營收相同，原告乙○○○未能提
    出其他與丙○○不同收入之證明，自不得再重覆請求，是其
    此部分之請求，礙難准許。
(3)、慰撫金50萬元：
    原告主張其因本次傷害迄今尚未回復健康，仍需就醫治療，
    身心均受有極大痛苦，請求50萬元非財產上損害賠償等情，
    被告則以金額過高等語置辯，經查，原告因本件不法侵害，
    受有前述傷害，無論在肉體或精神上受有相當之痛苦，原告
    請求被告賠償慰撫金，於法自無不合。本院審酌原告乙○○○為高職畢業，月收入約5 萬元，被告甲○○職業為駕駛等
    情狀，認原告請求30萬元為有理由，應予准許，逾此範圍之
    請求無理由，應予駁回。
(4)、綜上所述，原告乙○○○得請求之金額合計為314,327元（
    14,327+300,000=314,327）
３、是以，原告丙○○請求被告連帶給付2,001,341 元，原告乙○○○請求被告連帶給付314,327 元，及自起訴狀繕本送達
    翌日即96年4 月5 日起至清償日止，按年息百分之5 計算之
    利息，為有理由，應予准許，逾此範圍之請求為無理由，應
    予駁回。
(五)、原告陳明願供擔保，聲請宣告假執行及免為假執行，核無不
    合，爰酌定相當擔保金額准許之。
(六)、結論：原告之訴為一部有理由，一部無理由，依民事訴訟法
    第79條、第85條第2 項、第390 條第2 項，判決如主文。
中　　華　　民　　國　　96　　年　　12　　月　　24　　日
                  民事第二庭    法　官　吳思怡
正本係照原本作成。
如對本判決上訴，須於判決送達後20日內向本院提出上訴狀。
中　　華　　民　　國　　96　　年　　12　　月　　24　　日
                                書記官　王秋淑
